臺灣高雄地方法院交通事件裁定　　　　100年度交聲字第838號
原處分機關　高雄市政府交通局
代　表　人　王國材
異　議　人
即受處分人　名倡實業有限公司
代　表　人　吳清源
上列受處分人因違反道路交通管理處罰條例案件，對於高雄市政
府交通局於民國100 年3 月16日所為之高市交裁字第裁32-BJB00
7709號裁決處分聲明異議，本院裁定如下：
    主  文
原處分撤銷。
名倡實業有限公司不罰。
    理  由
一、原處分意旨略以：聲明異議人即受處分人名倡實業有限公司
    （下稱受處分人）係車牌號碼8092-UU 號自小客車（下稱前
    開汽車）車主，該自小客車之駕駛人於民國100 年1 月9 日
    3 時56分許，行經高雄市○○區○○路時，有「駕駛汽車與
    他車共同在道路上以危險方式駕駛」之違規行為，違反道路
    交通管理處罰條例第43條第4 項之規定，除處罰違規駕駛人
    外，應並吊扣該汽車牌照3 個月。
二、異議意旨略以：車牌號碼3151-VV 號自小客車固屬受處分人
    所有，惟前開汽車於民國100 年1 月5 日22時11分許起至同
    年月9 日21時40分許止，乃經受處分人循一般汽車出租業者
    之出租程序，出租予徐建寶使用，受處分人自無任何故意、
    過失可言。詎原處分機關不察，竟以該車為警查明經駕駛人
    於上開時、地，在高雄市○○區○○路，有「駕駛汽車與他
    車共同在道路上以危險方式駕駛」之違規事實，而依道路交
    通管理處罰條例第43條第4 項規定，對受處分人裁罰應吊扣
    該汽車之牌照3 個月，已嚴重受處分人合法經營汽車出租業
    之相關權益，受處分人自不能干服，為此聲明異議，請求撤
    銷原處分等語。
三、按汽車駕駛人，駕駛汽車在道路上蛇行，或以其他危險方式
    駕車者，處新臺幣（下同）6, 000元以上24,000元以下罰鍰
    ，並當場禁止其駕駛；二輛以上之汽車共同違反第1 項規定
    ，或在道路上競駛、競技者，處汽車駕駛人3 萬元以上9 萬
    元以下罰鍰，並當場禁止其駕駛及吊銷其駕駛執照；汽車駕
    駛人有第1 項第1 款、第2 款或前項行為者，並吊扣該汽車
    牌照3 個月；道路交通管理處罰條例所稱之汽車，包括機器
    腳踏車，道路交通管理處罰條例第43條第1  項第1 款、第3
    項、第4 項前段及第3 條第8 款分別定有明文。依前揭條文
    規定，如汽車駕駛人與汽車所有人為同一，因此而有上開違
    規行為，除受罰鍰外，並應受吊扣汽車牌照3 個月之處分，
    自無疑義，惟若汽車駕駛人與汽車所有人非同一時，則該汽
    車所有人是否仍為受罰主體即有疑義，然：( 一) 就法條文
    義解釋而言：所謂「吊扣『該』汽車牌照」，自係指「該危
    險駕駛之汽車牌照」，而汽車駕駛人非必為汽車所有人，為
    一般社會常態，條文既非明定「吊扣該駕駛人所有之汽車牌
    照」，則不問汽車駕駛人與汽車所有人是否為同一人，自均
    應加以處罰；( 二) 再由同條第4 項後段規定「經受吊扣牌
    照之汽車『再次提供』為違反第1 項第1 款或前項行為者，
    沒入該汽車」為體系上之觀察，益見本條項汽車所有人不以
    與汽車駕駛人為同一人為限，否則即無「提供」或「再次提
    供」之可言；( 三) 自立法意旨觀之，汽車駕駛人有危險駕
    車行為，嚴重危害道路交通安全，甚且可能涉及刑法公共危
    險罪責，情節非輕，是除處以高額罰鍰並當場禁止其駕駛外
    ，另應吊扣該危險駕駛車輛之汽車牌照3 個月，以此雙重保
    險方式，督促汽車所有人勿輕易提供車輛與可能危險駕駛之
    人，藉以遏止嚴重違規，確保公眾生命、身體、財產之安全
    。據此，上開道路交通管理處罰條例第43條第4 項關於吊扣
    汽車牌照之處罰，自不以汽車駕駛人與汽車所有人係同一人
    為限，縱汽車所有人另有其人，仍應為本條項所規範之受罰
    主體。
四、次按行政罰法第7 條規定：「違反行政法上義務之行為非出
    於故意或過失者，不予處罰」，究其立法目的，乃依有責任
    始有處罰之原則，對違反行政法上義務之處罰，以行為人有
    可非難性及可歸責為前提，即行為人主觀上有故意或過失，
    始予處罰。又駕駛人違反道路交通管理處罰條例第43條第1
    項第1 、2 款之規定，同條第4 項並規定「汽車駕駛人有第
    1 項第1 款、第2 款或前項行為者，並吊扣該汽車牌照3 個
    月」；惟若汽車駕駛人與汽車所有人非同屬1 人，可否依同
    條第4 項規定對於汽車所有人處以吊扣汽車牌照3 個月處罰
    ？經臺灣高等法院暨所屬法院之法官研討結果略以：（一）
    依該條項文義以觀，其吊扣汽車牌照之對象係「違規之汽車
    牌照」，並無違規汽車駕駛人應與汽車所有人為同1 人始能
    吊扣汽車牌照之限制；（二）再觀該條文立法過程（見立法
    院第五屆第六會期交通委員會第6 次全體委員會記錄），益
    證道路交通管理處罰條例第43條第1 項第2 款、第4 項關於
    吊扣汽車牌照之處分，應係針對汽車所有人所設之特別規定
    ，自不得僅以汽車所有人已依道路交通管理處罰條例第85條
    第1 項規定，指出汽車之實際使用人即遽認無道路交通管理
    處罰條例第43條第1 項第2 款、第4 項規定適用之餘地；（
    三）然上開吊扣汽車牌照之特別規定，究屬行政義務違反之
    處罰，而條文或立法過程，並未排除行政罰法第7 條第1 項
    「違反行政法上義務之行為非出於故意或過失者，不予處罰
    」及道路交通管理處罰條例第85條第4 項推定過失等規定之
    適用，是汽車所有人自仍得經由舉證證明其無故意及過失而
    免罰；（四）縱汽車駕駛人與汽車所有人非同屬1 人，亦應
    依道路交通管理處罰條例第43條第4 項規定對於汽車所有人
    處以吊扣汽車牌照3 個月處罰，惟可舉證不罰（臺灣高等法
    院暨所屬法院98年11月11日98年法律座談會刑事類提案第21
    號研討結果意旨參照，本院卷第24至27頁）。
五、經查：
  （一）本件受處分人係經營租車業，於100 年1 月5 日22時11
        分許將其所有前開汽車出租與徐建寶使用，歸還時間則
        為同年月9 日21時40分許；嗣該輛汽車於100 年1 月9
        日3 時56分許，經人駕駛行經高雄市○○區○○路時，
        與他車共同在道路上以危險方式在道路上競駛，為警製
        單逕行舉發，原處分機關以受處分人之違規事實明確，
        乃依道路交通管理處罰條例第43條第4 項之規定，裁處
        受處分人吊扣該汽車之牌照3 個月之處分等情，有受處
        分人公司登記資料、高雄市政府營利事業登記證、上開
        汽車之租賃契約書影本、徐建寶之身分證與駕駛執照影
        本、原處分機關10 0年3 月16日高市交裁字第裁32-BJB
        007709號裁決書各1 份（本院卷第4 至5 頁、第7 至9
        頁、第15至16頁、第18頁背面至20頁）在卷為據，是上
        開事實應堪認定。
  （二）徐建寶除本件向受處分人租用汽車有「駕駛汽車與他車
        共同在道路上以危險方式駕駛」之違規行為外，稍後於
        同日（100 年1 月9 日）4 時1 分許駕駛同輛車牌號碼
        8092-UU 號自小客車行經高雄市○○區○○路、南屏路
        、裕誠路時，有駕駛人以危險方式在道路上駕駛汽車之
        違規行為，違反道路交通管理處罰條例第43條第4 項之
        規定，除處罰違規駕駛人外，應並吊扣車牌號碼8092-U
        U 號自小客車汽車牌照3 個月，嗣經受處分人聲明異議
        ，經本院裁定原處分撤銷，受處分人不罰，有本院100
        年度交聲字第427 號裁定1 份（本院卷第12頁）在卷可
        參，亦經本院調閱該案相關卷宗審閱無訛，有該案卷證
        影本1 份（本院卷第13至23頁）附卷可佐。
  （三）受處分人係以經營汽車租賃為業之人，且自100 年1 月
        5 日22時11分起至同年月9 日21時40分止，將其所有上
        開租賃小客車出租予第三人徐建寶使用，且承租人徐建
        寶已考領有普通小型車駕駛執照等情，有受處分人公司
        登記資料、高雄市政府營利事業登記證影本、上開汽車
        之租賃契約書影本、承租人徐建寶身分證及駕駛執照影
        本各1 份在卷可憑（本院卷第5 頁、第7 至9 頁、第15
        至16頁、第18頁背面至20頁），而本件經舉發之交通違
        規時間為100 年1 月9 日3 時56分許，為受處分人出租
        前開汽車交由徐建寶占有使用期間，足認上開違規行為
        之實際駕駛人當係徐建寶本人或經徐建寶允許使用之人
        ，而與受處分人無關。就出租業者而言，將所有之汽車
        出租予他人，僅係賺取租金牟利，衡情，自不希望所有
        之汽車被不法、違規使用。況由受處分人所提出之小客
        車租賃定型化契約暨附件，可見受處分人對於承租人之
        資料已為審核，並影印承租人之國民身分證、駕駛執照
        影本存查，復於契約約款第8 款、第9 條分別註明承租
        人應自行駕駛，且就承租期間因飆車、危險駕駛等違規
        所生之處罰，概歸承租人負擔之旨，本院兼衡出租業者
        出租汽車供他人使用，除以前述手法規範承租人並審查
        承租人之駕駛資格外，對於承租人在外違規駕車，甚或
        違約再將汽車轉借（租）他人駕駛等行為，實在無以預
        防、監督等常情，則在並無其他事證可資認定受處分人
        知悉或預見承租人承租前開汽車後將予違規使用等情形
        下，自難遽認受處分人即出租業者對於承租人之違規駕
        車行為有何故意或過失之可歸責原因，而應受前開規定
        之處罰。
六、綜上所述，本件汽車駕駛人並非受處分人，且受處分人已盡
    審核承租人是否考領有合法駕駛執照之責，是受處分人對實
    際駕駛人之違規，並無故意、過失，亦無可歸責之原因。從
    而，原處分機關未審酌前情，逕以車輛所有人即受處分人為
    裁罰對象，即有未洽。從而，受處分人之異議，為有理由，
    自應由本院將原處分機關之處分撤銷，另諭知受處分人不罰
    ，以資適法。
七、據上論斷，應依道路交通案件處理辦法第19條前段，裁定如
    主文。
中    華    民    國   100    年    4     月    29    日
                    交通法庭    法  官  廖華君
以上正本證明與原本無異。
如不服本裁定，應於裁定送達後5日內，向本院提出抗告狀。
中    華    民    國   100    年    5     月    2     日
                                書記官  許珈綺